臺灣高等法院臺中分院刑事裁定　　　　　　　　　　　九十四年度聲再字第七九號
　　再審聲請人
　　即受判決人　甲○○
右列聲請人因殺人案件，對於本院九十一年度上更（一）字第二六六號中華民國九十
二年四月九日確定判決（第三審判決：最高法院九十二年度台上字第三二五九號；臺
灣臺中地方法院九十年度重訴字第一四五六號、臺灣臺中地方法院檢察署九十年度偵
字第九六六二、九二四二號），聲請再審，本院裁定如左：
    主      文
再審之聲請駁回。
    理      由
一、本件再審聲請人即受判決人甲○○（以下簡稱為聲請人）之聲請再審意旨，如後
    附刑事再審聲請狀之記載。
二、惟按有罪之判決確定後，原判決所憑之證言已證明為虛偽者，得為受判決人之利
    益聲請再審，固為刑事訴訟法第四百二十條第一項第二款所規定，惟此項證明，
    以經判決確定，或其刑事訴訟不能開始或續行，非因證據不足者為限，始得據以
    再審，此於同條文第二項亦有明文規定。再刑事訴訟法第四百二十條第一項第二
    款（原為同法第四百十三條第一項第二款）所謂「原判決所憑之證言已證明為虛
    偽者」，除已經確定判決證明其為虛偽者外，必需有相當證據足以證明其為虛偽
    者，始屬相當，此於最高法院亦著有四十六年台抗字第八號判例可資參照。茲查
    ，本件聲請人依據此理由而聲請再審部分，經核其聲請意旨與所提附件等書證，
    並無有何人之證言因屬虛偽而經法院判決確定，或其刑事訴訟不能開始或續行，
    非因證據不足等證明。所提臺灣臺中地方法院九十二五年度偵字第一○○二號黃
    國良被訴傷害之起訴書，亦難認係上開證明。聲請人依據此項理由聲請再審，難
    認有據，此部分再審之聲請，核無理由，應予駁回。
三、又依據刑事訴訟法第四百二十條第一項第六款之規定，因發現確實之新證據，足
    認受有罪判決之人應受無罪、免訴、免刑、或輕於原判決所認罪名之判決者，固
    得為受判決人之利益聲請再審，惟所謂「確實之新證據」，係指該證據於事實審
    法院判決前已經存在，為法院、當事人所不及知，不及調查審酌，至其後始行發
    現，且就證據本身形式上觀察，固不以絕對不須經過調查程序為條件，但必須顯
    然可認為確實足以動搖原確定判決而為受判決人有利之判決為限（即需具備學理
    上所謂之「確實性」與「新規性」）。茲查，本件聲請人就此部分於刑事再審聲
    請狀所述：黃國良之指訴不足採信、證人黃明玉之證詞可信、張世榮之證詞應是
    無偽、法醫證明聲請人頭部有遭銳器傷害可證明聲請人是正當防衛、及依據吳念
    中之驗傷診斷書證實死者全身上下僅一處傷口，可證明聲請人係因生命遭受脅迫
    因而情急反擊，實無殺人犯意，以及皮帶刀血跡等情，均係就原確定判決已審酌
    之事項而再爭執，難認係足認聲請人應受無罪、免訴、免刑、或輕於原判決所認
    罪名之判決之「確實之新證據」。至於黃國良等人對聲請人所為，是否應負殺人
    未遂刑責，或僅應負傷害罪責，係黃國良等人之犯意與行為認定之問題，與聲請
    人之本案殺人犯行無涉，亦難認係上開「確實之新證據」。聲請人依據此項理由
    聲請再審，亦屬有據，此部分再審之聲請，核無理由，亦應駁回。
四、至於聲請人於刑事再審聲請狀所述：原確定判決採用未經合法調查、顯與事理有
    違、或與認定事實不符之證據，及對於有利聲請人之證據而不採納，而違反刑事
    訴訟法第一百五十五條第二項、第三百十條第二項之規定部分，經核此非刑事訴
    訟法第四百二十條所規定得據以提起再審之法定事由，聲請人依據上開規定提起
    再審部分，並非合法，應予駁回。
五、據上論斷，應依刑事訴訟法第四百三十三條、第四百三十四條第一項裁定如主文
    。
中      華      民      國      九十四  年      四      月      十九    日
                                臺灣高等法院臺中分院刑事第三庭
                                      審判長法　官　江　錫　麟
                                            法　官　胡　忠　文
                                            法  官  廖  柏  基
右正本證明與原本無異。
如不服本裁定，應於裁定送達後五日內向本院提出抗告狀。
                                            書記官　詹  錫　朋
中      華      民      國      九十四  年      四      月      二十    日
                                                                        Ａ
